臺灣臺南地方法院刑事判決　　　　　　　100年度易字第895號
公　訴　人　臺灣臺南地方法院檢察署檢察官
被　　　告　陳吉昌
　　　　　　曾瑞銘
上列被告因恐嚇等案件，經檢察官提起公訴（99年度偵字第1434
6號、第17485號），本院判決如下：
    主  文
陳吉昌犯重利罪，共陸罪，各處有期徒刑貳月，如易科罰金，均
以新臺幣壹仟元折算壹日，未扣案之0000000000號行
動電話壹具（含ＳＩＭ卡壹張）沒收之；又犯恐嚇危害安全罪，
共貳罪，各處有期徒刑貳月，如易科罰金，均以新臺幣壹仟元折
算壹日；又犯侮辱公務員罪，處有期徒刑貳月，如易科罰金，以
新臺幣壹仟元折算壹日。應執行有期徒刑陸月，如易科罰金，以
新臺幣壹仟元折算壹日，未扣案之0000000000號行動
電話壹具（含ＳＩＭ卡壹張）沒收之。
曾瑞銘無罪。
    事  實
一、陳吉昌基於乘他人急迫貸以金錢而取得與原本顯不相當重利
    之犯意，自民國九十九年一月間起，在中華日報、蘋果日報
    上刊登「萬物借款、十萬內好借好還」之廣告，且以其所有
    之0000000000號行動電話一具（含ＳＩＭ卡一張
    ）供放款連絡之用，吸引不特定人借款，而乘鄭淑華、林沛
    蓁、林承崑、杜書榮四人需款孔急、告貸無門之際，貸以現
    金且要求簽立本票及以身分證件以供擔保，於核對身分資料
    後，再按期向鄭淑華、林沛蓁、林承崑、杜書榮四人收取利
    息（詳細借貸時間、地點、金額、利息如附表所示），而以
    此方式經營地下錢莊，取得與原本顯不相當之重利。嗣於九
    十九年八月一日，鄭淑華因未按時繳納利息，陳吉昌竟基於
    恐嚇危害安全之犯意，以危害住宅及家人安全之話語恐嚇鄭
    淑華，令鄭淑華心生畏懼，致生危害於鄭淑華身體及財產之
    安全；鄭淑華乃於同年八月九日前往臺南市政府警察局第五
    分局報案，陳吉昌復於同年八月十二日，再以危害鄭淑華財
    產安全之話語恐嚇鄭淑華，令鄭淑華心生畏懼，致生危害於
    鄭淑華財產之安全。經警佈線追查，適於同年九月十四日，
    陳吉昌電催鄭淑華還款，雙方約定在臺南市永康區○○○路
    三四四巷十九號前交付利息，陳吉昌遂於同日十二時三十分
    許，駕駛車牌號碼９８０８－ＵＶ號自小客車載同不知情之
    曾瑞銘前往上址收款，警察見曾瑞銘向鄭淑華收取現金新臺
    幣（下同）五千元後，即當場逮捕曾瑞銘，並自曾瑞銘身上
    扣得鄭淑華之身分證正本、鄭淑華所簽立面額九萬元及三萬
    元之本票各一張等證物，同時通知在附近埋伏之丁清吉、張
    智斌等其他警察逮捕陳吉昌，張智斌等警察隨即於同日十二
    時五十分許，在臺南市○○區○○路三段一八九號前攔下陳
    吉昌，詎陳吉昌不僅抗拒逮捕，且另基於侮辱公務員之犯意
    ，當場以「幹、幹你娘、幹你娘雞歪」等貶損人格之穢語，
    侮辱依法執行逮捕職務之現場警察人員丁清吉、張智斌等人
    。
二、案經臺南市政府警察局第五分局報告臺灣臺南地方法院檢察
    署檢察官偵查起訴。
    理  由
壹、程序部分（證據能力部分）：
一、按被告以外之人於審判外之言詞或書面陳述，除法律有規定
    者外，不得作為證據，刑事訴訟法第一百五十九條第一項定
    有明文。查本件證人即被害人鄭淑華於警詢之供述，係屬被
    告以外之人於審判外之言詞或書面陳述，且被告曾瑞銘已於
    本院審理中不同意作為證據，又無該當刑事訴訟法第一百五
    十九條之一至第一百五十九條之四等傳聞證據例外具證據能
    力之情形，是證人鄭淑華於警詢之證述，對被告曾瑞銘而言
    即無證據能力。
二、又按被告以外之人於審判外之陳述，經當事人於審判程序同
    意作為證據，法院審酌該言詞陳述或書面陳述作成時之情況
    ，認為適當者，亦得為證據。當事人、代理人或辯護人於法
    院調查證據時，知有刑事訴訟法第一百五十九條第一項不得
    為證據之情形，而未於言詞辯論終結前聲明異議，視為有前
    項之同意，刑事訴訟法第一百五十九條之五定有明文。查證
    人即被害人林沛蓁、林承崑、杜書榮於警詢之證言及證人即
    員警張智斌於偵查中未經具結之供述，均為被告以外之人於
    審判外之陳述而屬傳聞證據，暨公訴人於偵、審中提出之各
    項具傳聞性質之證據資料，公訴人及被告二人於本院審判程
    序中對於前述證人之證述，及其他相關具傳聞性質之證據資
    料之證據能力，均表示無意見同意作為證據，且迄於言詞辯
    論終結前亦未聲明異議；另證人鄭淑華於警詢之證言，亦屬
    被告以外之人於審判外之陳述而屬傳聞證據，公訴人及被告
    陳吉昌於本院審判程序中對證人鄭淑華之該等證述，均表示
    無意見同意作為證據，且迄於言詞辯論終結前亦未聲明異議
    。本院審酌上開各項證據資料作成之情況，核無違法取證或
    其他瑕疪，且為證明本件犯罪事實所必要之重要關係事項，
    認為以之作為證據為適當，上開證人林沛蓁、林承崑、杜書
    榮及張智斌於於審判外之陳述及其他相關證據資料，對被告
    二人而言自得採為證據；另上開證人鄭淑華於審判外之陳述
    ，對被告陳吉昌而言亦得採為證據，合先敘明。
三、再按刑事訴訟法第一百五十九條之一第二項雖規定，被告以
    外之人於偵查中向檢察官所為之陳述，除顯有不可信之情況
    者外，得為證據。惟該被告以外之人（含共同被告、共犯、
    被害人、證人等），於偵查中向檢察官所為之陳述，性質上
    仍屬傳聞證據（即審判外之陳述），然因檢察官依法有訊問
    被告、證人及鑑定人之權，證人、鑑定人且須具結，而檢察
    官向被告以外之人所取得之陳述，原則上均能遵守法律規定
    ，不致違法取供，其可信性極高，為兼顧理論與實務，因而
    規定除顯有不可信之情況者外，得為證據（參考刑事訴訟法
    第一百五十九條之一立法理由）。故被告以外之人於偵查中
    向檢察官所為之陳述，既已依法具結，即有證據能力。經查
    ，證人鄭淑華、林沛蓁、林承崑、杜書榮及丁清吉於偵查中
    向檢察官所為之陳述，係就待證事實有重要關係之親身知覺
    、體驗事實所為之陳述，即居於證人之地位，依第一百八十
    六條第一項規定命其具結，使證人知悉其有據實陳述之義務
    ，以擔保其證言之真實性，該供述證據即具證據能力，而檢
    察官於偵查中既已踐行人證之法定訊問程式，揆諸前揭規定
    ，證人鄭淑華、林沛蓁、林承崑、杜書榮及丁清吉於偵查中
    具結向檢察官所為之陳述，即得作為證據。
貳、實體部分：
一、有罪部分（被告陳吉昌被訴重利、恐嚇危害安全及侮辱公務
    員部分）：
(一)、上揭犯罪事實，業據被告陳吉昌於本院審理時坦承不諱，並
    據證人鄭淑華、林沛蓁、林承崑、杜書榮於警詢及偵查中，
    及證人丁清吉、張智斌於偵查中證述在卷，復有恐嚇錄音譯
    文一份、鄭淑華之中華民國身分證影本一紙、鄭淑華簽立之
    本票影本二紙、贓物認領保管單一紙、鄭淑華行動電話聯絡
    翻拍照片四幀、中華日報廣告一紙、臺南市政府警察局第五
    分局扣押物品目錄表一紙、刑案現場蒐證畫面照片二十二幀
    及0000000000號行動電話雙向通聯紀錄一份在卷
    （詳臺南市政府警察局第五分局解送人犯報告書警卷〈下稱
    報告警卷〉第二八頁、第三一頁、第三二頁、第四十頁至第
    四三頁；臺灣臺南地方法院檢察署九十九年度偵字第一四三
    四六號偵查卷第四十頁至第六七頁）可稽，且有鄭淑華交付
    與被告曾瑞銘之現金五千元、鄭淑華之中華民國身分證正本
    一紙及鄭淑華簽立之本票二紙扣案可資佐證。綜上，堪認被
    告陳吉昌自白核與事實相符，其前揭所為重利、恐嚇危害安
    全及侮辱公務員等犯行均堪認定，自應依法論罪科刑。
(二)、核被告陳吉昌貸款與證人鄭淑華、林沛蓁、林承崑、杜書榮
    四人，而取得與原本顯不相當重利之行為，均係犯刑法第三
    百四十四條之重利罪；又被告陳吉昌以危害證人鄭淑華身體
    及財產安全之事，恐嚇證人鄭淑華，所為均係犯刑法第三百
    零五條之恐嚇危害安全罪；再者，被告陳吉昌於員警丁清吉
    及張智斌等人執行同一公務過程中，對員警丁清吉及張智斌
    等人所為當場侮辱之行為，係犯刑法第一百四十條第一項之
    侮辱公務員罪。按刑法第一百四十條侮辱公務員罪，屬妨害
    國家公務之執行，為侵害國家法益，並非侵害個人法益之犯
    罪，如對於公務員二人以上依法執行職務時，當場侮辱，仍
    屬單純一罪，並無刑法第五十五條所謂「想像競合犯」之法
    例適用（最高法院八十五年度台非字第二三八號判決意旨參
    照），是被告陳吉昌前揭所為當場侮辱員警之犯行，自應僅
    論以侮辱公務員之單純一罪，附此敘明。又被告陳吉昌所為
    上開六次重利犯行、二次恐嚇危害安全及一次侮辱公務員犯
    行，係於不同之時間、地點所犯，自屬犯意各別、行為互異
    ，應予分論併罰。爰審酌被告陳吉昌正值青壯年，不思以正
    途取利，竟為重利犯行，使急需資金者愈陷窮困，危害社會
    秩序，且於證人鄭淑華無法按期繳息時，竟為恐嚇犯行，另
    於員警依法執行逮捕職務時，更當場出言以穢語侮辱，所為
    誠屬不該，並兼衡其品性、智識程度、生活狀況、犯罪所生
    危害、迄未被害人達成和解賠償損害，暨犯罪後坦承犯行態
    度尚佳等一切情狀，就上開重利、恐嚇危害安全及侮辱公務
    員等犯行，各量處如主文所示之宣告刑，並各諭知如易科罰
    金之折算標準，暨定其應執行刑與如易科罰金之折算標準，
    以資警惕。
(三)、又未扣案之0000000000號行動電話一具（含ＳＩ
    Ｍ卡一張），係被告陳吉昌所有供犯重利犯罪所用之物，業
    據被告陳吉昌供陳在卷（詳本院卷第七三頁反面），雖未扣
    案，惟並無證據證明業已滅失，爰依刑法第三十八條第一項
    第二款之規定諭知沒收。另證人鄭淑華簽發交與被告陳吉昌
    之上揭本票二紙，係證人鄭淑華於借款時，簽發與被告陳吉
    昌作為債權擔保之用。惟上開本票二紙是否為犯罪所得，應
    斟酌所載金額是否均係犯罪所得，如全係犯罪所得始得沒收
    。而重利罪之被害人非不必交付利息，仍應交付法定限制內
    之利息。證人鄭淑華開立之本票交與被告陳吉昌收執，既係
    供作擔保借款債務之用，其超出借款本金部分應包括用以清
    償法定限制內之利息及限制外之重利，限制外之重利固係犯
    罪所得，限制內之利息即非犯罪所得，自不能全部視為犯罪
    所得。而刑法第三十八條第一項第三款所謂因犯罪所得之物
    ，係指該物全部係犯罪所得而言，如非全部而僅係不能分割
    之其中一部係犯罪所得，自不得視為全部犯罪所得予以沒收
    。況在被害人尚未清償全部債務之前，被告陳吉昌就實際貸
    放之本金及合法利息部分，仍在民法保障之範圍內，倘予以
    沒收，被告陳吉昌依法向被害人請求時，將無該等本票作為
    憑據，是亦不宜認該等本票係被告陳吉昌所有供犯罪所用之
    物，且又非違禁物，爰均不予宣告沒收。另扣案之證人鄭淑
    華之中華民國身分證正本一紙，係證人鄭淑華所交付供作借
    款擔保或證明之用，於清償欠款時，依法得請求返還，自難
    認係被告陳吉昌犯罪所得之物，亦不宜認係被告所有供犯罪
    所用之物，爰均不為沒收之諭知，併此敘明。
二、無罪部分（被告曾瑞銘被訴重利部分）：
(一)、公訴意旨略以：被告曾瑞銘與陳吉昌共同基於乘他人急迫貸
    以金錢而取得與原本顯不相當重利之犯意聯絡，二人共同駕
    駛上開自小客車收取利息，且以0000000000號行
    動電話門號供放款連絡之用，吸引不特定人借款，而乘被害
    人鄭淑華、林沛蓁、林承崑、杜書榮四人需款孔急、告貸無
    門之際，貸以現金且要求簽立本票及以身分證件以供擔保，
    於核對身分資料後，再按期向鄭淑華等人收取利息（詳細借
    貸時間、地點、金額、利息如附表所示），而以此方式經營
    地下錢莊，取得與原本顯不相當之重利。因認被告曾瑞銘與
    陳吉昌，共同涉犯刑法第三百四十四條之重利罪嫌。
(二)、按犯罪事實應依證據認定之，無證據不得認定犯罪事實；又
    不能證明被告犯罪者，應諭知無罪之判決，刑事訴訟法第一
    百五十四條第二項、第三百零一條第一項分別定有明文。又
    刑事訴訟法上所謂認定犯罪事實之證據，係指足以認定被告
    確有犯罪行為之積極證據而言，該項證據自須適合於被告犯
    罪事實之認定，始得採為斷罪資料；認定犯罪事實所憑之證
    據，無論係直接證據或間接證據，其為訴訟上之證明，須於
    通常一般之人均不致有所懷疑，而得確信其為真實之程度者
    ，始得據為有罪之認定，倘其證明尚未達到此一程度，而有
    合理之懷疑存在，復無其他調查途徑可尋，法院即應為無罪
    之判決（最高法院二十九年上字第三一０五號、七十六年台
    上字第四九八六號判例參照）。再按刑事訴訟法第一百六十
    一條已於民國九十一年二月八日修正公布，其第一項規定：
    檢察官就被告犯罪事實，應負舉證責任，並指出證明之方法
    。因此，檢察官對於起訴之犯罪事實，應負提出證據及說服
    之實質舉證責任。倘其所提出之證據，不足為被告有罪之積
    極證明，或其指出證明之方法，無從說服法院以形成被告有
    罪之心證，基於無罪推定之原則，自應為被告無罪判決之諭
    知（最高法院九十二年台上字第一二八號判例參照）。另按
    共同正犯之成立，須以有犯意之聯絡與行為之分擔為構成要
    件，又其具有共同犯罪之意思聯絡之事實，自應依積極證據
    認定之（最高法院八十三年度台上字第六０一六號判決意旨
    參照）。
(三)、本件公訴人認被告曾瑞銘與陳吉昌共同涉犯前揭重利罪嫌，
    無非係以證人鄭淑華、林沛蓁、林承崑、杜書榮四人於警詢
    及偵查中之證詞，及中華日報廣告一紙、00000000
    00號行動電話雙向通聯紀錄一份、鄭淑華之中華民國身分
    證正本一紙與鄭淑華簽立之本票二紙等件，為其所憑主要論
    據。訊之被告曾瑞銘堅詞否認有何重利罪之不法犯行，辯稱
    ：九十九年九月十四日經警逮捕當日，係被告陳吉昌打電話
    約伊去吃海產，並駕駛上開自小客車去伊住處載伊，後來被
    告陳吉昌一直在跟鄭淑華講電話，一直在拖時間，不知道在
    等什麼，被告陳吉昌嗣後有跟伊說鄭淑華約他要還錢，後來
    因為被告陳吉昌說事要趕去高雄，沒辦法繼續等鄭淑華，被
    告陳吉昌就拿鄭淑華的身分證及簽立的本票給伊，要伊去向
    鄭淑華收錢，伊向鄭淑華收取現金五千元後即被警方逮捕，
    伊之前未曾與被告陳吉昌共同收過利息，並不知被告陳吉昌
    放高利貨與鄭淑華等人，伊僅是單純幫被告陳吉昌向鄭淑華
    拿錢而已等語。
(四)、經查：
１、證人即被害人林沛蓁、林承崑、杜書榮三人雖於警詢及偵查
    中證述被告陳吉昌如何乘其等急迫貸以金錢，並取得與原本
    顯不相當之重利等情，惟其三人未曾指訴被告曾瑞銘有何參
    與共同放款或收取利息等情，此觀其三人之警偵訊筆錄即明
    （詳報告警卷第十五頁至第二四頁；臺南市政府警察局第五
    分局第0000000000號刑案偵查卷〈下稱二三三號
    警卷〉第六頁至第八頁；前揭偵查卷第七四頁、第九一頁、
    第九二頁、第九六頁、第九六之一頁），且證人林沛蓁於一
    ００年九月七日本院審理中復到庭結證：伊係於九十九年七
    月間向被告陳吉昌借錢，要還錢的前一天被告陳吉昌會與伊
    聯絡，約定時間與地點，每一次都是被告陳吉昌自己出面收
    錢，只有一次被告陳吉昌與其友人一起來，但其友人都坐在
    車上，伊沒有看到是何人，且之前未曾見過被告曾瑞銘等語
    （詳本院卷第六四頁反面至第六五頁反面）；證人林承崑於
    本院同一審判期日亦到庭證述：伊於九十九年間向被告陳吉
    昌借錢，收利息都是被告陳吉昌與伊聯絡，且大部分係由伊
    直接拿給被告陳吉昌，只有一次因被告陳吉昌沒空，叫一個
    騎機車的人來向伊拿，該騎機車之人並非被告曾瑞銘，且伊
    之前未曾見過在庭之被告曾瑞銘等語（詳本院卷第六六頁正
    面至第六八頁正面）。是依證人林沛蓁、林承崑、杜書榮三
    人前揭指訴，實難認被告曾瑞銘就被告陳吉昌放款與證人林
    沛蓁、林承崑、杜書榮三人，並取得與原本顯不相當之重利
    犯行有何犯意之聯絡及行為之分擔。
２、證人即被害人鄭淑華雖亦於偵查中證述被告陳吉昌如何乘其
    急迫貸以金錢，並取得與原本顯不相當之重利等情，惟其未
    曾指訴被告曾瑞銘於九十九年九月十四日經警逮捕前有何與
    被告陳吉昌共同放款或收取利息等情，此觀其偵訊筆錄即明
    （詳前揭偵查卷第七三頁、第七四頁），且證人鄭淑華於一
    ００年九月七日本院審理中復到庭結證：伊係於九十九年一
    月及五月間向被告陳吉昌借款二次，利息每十天還一次，均
    是被告陳吉昌出面向伊收取利息，在九十九年九月十四日之
    前並無任何人幫被告陳吉昌向伊收取過利息，伊係九十九年
    九月十四日警方逮捕被告曾瑞銘當日才第一次見到被告曾瑞
    銘等語（詳本院卷第五八頁至第六二頁反面）。是依證人鄭
    淑華前揭證言，可知被告曾瑞銘於九十九年九月十四日經警
    逮捕前，就被告陳吉昌如何放款與證人鄭淑華，並取得與原
    本顯不相當之重利犯行乙節，亦難認其與被告陳吉昌有何犯
    意之聯絡及行為之分擔。
３、另被告曾瑞銘供承於九十九年九月十四日伊經警逮捕當日，
    係受被告陳吉昌之託，並攜被告陳吉昌所交付之鄭淑華中華
    民國身分證及鄭淑華簽立之本票，要伊去向鄭淑華收錢，伊
    向鄭淑華收取現金五千元後即被警方逮捕等情，核與證人鄭
    淑華於本院審理時證述：九十九年九月十四日當天，係被告
    陳吉昌打電話約伊還錢，並說有一個胖胖的人即被告曾瑞銘
    會向伊收錢，後來伊將五千元現金交給被告曾瑞銘後，警察
    就出現將被告曾瑞銘逮捕等語相符（詳本院卷第六一頁、第
    六二頁），固堪認此部分之情節屬實。惟證人鄭淑華於本院
    審理時復證述：九十九年九月十四日當天，被告曾瑞銘向伊
    收取五千元現金之前，被告曾瑞銘係向伊說妳錢拿給我、說
    是被告陳吉昌叫他來拿錢的、說妳跟被告陳吉昌講多少全部
    拿給我，而當日被告曾瑞銘並未說要收總結二萬八千七百元
    （本金含利息）及說要收本金含利息共多少錢，且伊亦未向
    被告曾瑞銘說明伊欠陳吉昌什麼錢等語（詳本院卷第六一頁
    反面至第六二頁、第六三頁反面至第六四頁正面），是依證
    人鄭淑華此等供證，僅可知九十九年九月十四日當天，被告
    曾瑞銘係受被告陳吉昌之託向證人鄭淑華收款，而不能逕予
    認定被告曾瑞銘就被告陳吉昌放款與鄭淑華，並向鄭淑華收
    取與原本顯不相當之重利有所知悉，自難逕為不利於被告曾
    瑞銘之認定。
４、況證人即同案被告陳吉昌於一００年九月七日本院審理時並
    結證：九十九年九月十四日當天因伊女友的店公休，伊本來
    是要找被告曾瑞銘去吃海產，而證人鄭淑華臨時跟伊約在新
    市科學園區要還伊全部的欠款，伊才會攜帶鄭淑華之中華民
    國身分證及其簽立之本票，後鄭淑華又變卦改約在永康區○
    ○○路三四四巷十九號還錢，但當日伊女友之姐姐打電話告
    知說伊女友之父親生病，而證人鄭淑華一下要伊等半小時，
    一下又要伊等一小時，伊不知道要等多久，因要載女友去高
    雄探視女友父親，才會臨時拜託被告曾瑞銘去向證人鄭淑華
    收錢，並交付鄭淑華之中華民國身分證及其簽立的本票給被
    告曾瑞銘，且向被告曾瑞銘交待說鄭淑華錢全部還清的話，
    要將身分證及本票交還給鄭淑華，而伊只向被告曾瑞銘說是
    鄭淑華欠伊的錢，並未說明欠款的利息如何計算，且在九十
    九年九月十四日伊拜託被告曾瑞銘向鄭淑華收款之前，被告
    曾瑞銘並不知道鄭淑華有欠伊錢等語（詳本院卷第六八頁反
    面至第七二頁），核與被告曾瑞銘上揭所辯大致相符，再參
    以前揭３之說明，及無其他事證足認被告曾瑞銘除於九十九
    年九月十四日出面向證人鄭淑華收款五千元之外，有何於九
    十九年九月十四日之前，即就被告陳吉昌放款與證人鄭淑華
    ，並收取與原本顯不相當之重利乙節有何犯意之聯絡及行為
    之分擔，堪認證人陳吉昌此部分之證述尚屬可信。
５、基上，依證人林沛蓁、林承崑、杜書榮三人前揭指訴，實難
    認被告曾瑞銘就被告陳吉昌放款與證人林沛蓁、林承崑、杜
    書榮三人，並取得與原本顯不相當之重利犯行有何犯意之聯
    絡及行為之分擔；另依證人鄭淑華前揭證言，可知被告曾瑞
    銘於九十九年九月十四日經警逮捕前，就被告陳吉昌如何放
    款與證人鄭淑華，並取得與原本顯不相當之重利犯行，亦難
    認其與被告陳吉昌有何犯意之聯絡及行為之分擔。雖被告曾
    瑞銘確於九十九年九月十四日受被告陳吉昌之託，攜帶被告
    陳吉昌所交付之鄭淑華中華民國身分證及其簽立之本票，向
    鄭淑華收取現金五千元而遭警方逮捕，惟並無事證足認被告
    曾瑞銘知悉其所收取之現款，係被告陳吉昌放款與證人鄭淑
    華，所收取與原本顯不相當之重利或該等重利之本金，已詳
    述如前。又因借款而取得借款人所交付之國民身分證及簽立
    之本票，僅能認係借款債權之憑證或擔保，尚不能據此即遽
    予推認持有該等國民身分證及本票之人，必定有乘他人急迫
    、輕率或無經驗貸以金錢，而取得與原本顯不相當重利之不
    法犯行。
(五)、綜上所述，本件縱認被告曾瑞銘於九十九年九月十四日受被
    告陳吉昌之託，而向證人鄭淑華收取五千元現金，係被告陳
    吉昌重利犯行之行為分擔，惟被告曾瑞銘並不知被告陳吉昌
    與證人鄭淑華間借款之本金為何及利息如何計算等情，而僅
    係單純受託取款，實難認其有何乘他人急迫貸以金錢而取得
    與原本顯不相當重利之犯意，又無其他事證足認其就被告陳
    吉昌放款與證人鄭淑華，並取得與原本顯不相當之重利犯行
    確有犯意之聯絡，依前揭最高法院八十三年度台上字第六０
    一六號判決意旨，就被告陳吉昌放款與證人鄭淑華，並取得
    與原本顯不相當重利犯行部分，自不能將被告曾瑞銘與陳吉
    昌以共同正犯論處，而課以刑責。又本件公訴意旨據以認定
    被告曾瑞銘與陳吉昌共同涉犯前揭重利犯行所據積極證據所
    為之證明顯未達到於通常之人均不致有所懷疑，而得確信其
    為真實之程度，故不能遽為被告曾瑞銘有罪之判斷。此外，
    復查無其他積極證據足資證明被告曾瑞銘確有前揭公訴意旨
    所指重利不法犯行，揆諸前述規定，既不能證明被告曾瑞銘
    犯罪，自應為被告曾瑞銘無罪判決之諭知。
據上論斷，應依刑事訴訟法第二百九十九條第一項前段、第三百
零一條第一項，刑法第三百四十四條、第三百零五條、第一百四
十條第一項、第四十一條第一項前段、第五十一條第五款、第三
十八條第一項第二款，刑法施行法第一條之一，判決如主文。
本案經檢察官錢鴻明到庭執行職務。
中    華    民    國    100    年    9    月    21    日
                  刑事第十四庭  法  官  陳金虎
以上正本證明與原本無異。
如不服本判決應於收受本判決後10日內向本院提出上訴書狀，並
應敘述具體理由。其未敘述上訴理由者，應於上訴期間屆滿後20
日內向本院補提理由書狀（均須按他造當事人之人數附繕本）「
切勿逕送上級法院」。
                                書記官  黃憶筑
中    華    民    國    100    年    9    月    21    日
附錄本案論罪科刑法條全文：
中華民國刑法第三百四十四條：
乘他人急迫、輕率或無經驗貸以金錢或其他物品，而取得與原本
顯不相當之重利者，處一年以下有期徒刑、拘役或科或併科一千
元以下罰金。
中華民國刑法第三百零五條：
以加害生命、身體、自由、名譽、財產之事，恐嚇他人致生危害
於安全者，處二年以下有期徒刑、拘役或三百元以下罰金。
中華民國刑法第一百四十條：
於公務員依法執行職務時，當場侮辱，或對於其依法執行之職務
公然侮辱者，處六月以下有期徒刑、拘役或一百元以下罰金。
對於公署公然侮辱者亦同。
附表：
  ┌──┬─────┬─────┬──────────┬───┬───┐
  │編號│時     間 │地      點│犯    罪    行    為│行為人│被害人│
  ├──┼─────┼─────┼──────────┼───┼───┤
  │ 一 │99年1月間 │臺南市新化│鄭淑華於 99年1月間，│陳吉昌│鄭淑華│
  │    │          │區消費合作│向被告陳吉昌借款 3萬│      │      │
  │    │          │社旁      │元 （先扣除4,500元，│      │      │
  │    │          │          │實拿25,500元），以10│      │      │
  │    │          │          │日為1期，每期每1萬元│      │      │
  │    │          │          │利息為1,500元， 即相│      │      │
  │    │          │          │當於月息45分，換算後│      │      │
  │    │          │          │為週年利率百分之 540│      │      │
  │    │          │          │之與原本顯不相當之重│      │      │
  │    │          │          │利，並質押身分證正本│      │      │
  │    │          │          │及簽立本票1紙。     │      │      │
  ├──┼─────┼─────┼──────────┼───┼───┤
  │ 二 │99年5月間 │臺南市新化│鄭淑華於 99年5月間，│陳吉昌│鄭淑華│
  │    │          │區消費合作│向被告陳吉昌借款1萬 │      │      │
  │    │          │社旁      │元 （先扣除1,500元，│      │      │
  │    │          │          │實拿8,500元） ，以10│      │      │
  │    │          │          │日為1期，每期每1萬元│      │      │
  │    │          │          │利息為1,500元， 即相│      │      │
  │    │          │          │當於月息45分，換算後│      │      │
  │    │          │          │為週年利率百分之 540│      │      │
  │    │          │          │之與原本顯不相當之重│      │      │
  │    │          │          │利，並質押身分證正本│      │      │
  │    │          │          │及簽立本票1紙。     │      │      │
  ├──┼─────┼─────┼──────────┼───┼───┤
  │ 三 │99年7月21 │臺南市永康│林沛蓁向被告陳吉昌借│陳吉昌│林沛蓁│
  │    │日        │區○○街25│款2萬元（先扣除3,000│      │      │
  │    │          │0號外面   │元，實拿17,000元），│      │      │
  │    │          │          │以10日為1期，每期每1│      │      │
  │    │          │          │萬元利息為 1,500元，│      │      │
  │    │          │          │即相當於月息45分，換│      │      │
  │    │          │          │算後為週年利率百分54│      │      │
  │    │          │          │0 之與原本顯不相當之│      │      │
  │    │          │          │重利，並質押身分證影│      │      │
  │    │          │          │本及簽立本票1紙。   │      │      │
  ├──┼─────┼─────┼──────────┼───┼───┤
  │ 四 │99年6月間 │臺南市仁德│林承崑向被告陳吉昌借│陳吉昌│林承崑│
  │    │          │區體育公園│款3萬元（先扣除3,000│      │      │
  │    │          │外        │元，實拿27,000元），│      │      │
  │    │          │          │以10日為1期，每期每1│      │      │
  │    │          │          │萬元利息為 1,000元，│      │      │
  │    │          │          │即相當於月息30分，換│      │      │
  │    │          │          │算後為週年利率百分之│      │      │
  │    │          │          │360 之與原本顯不相當│      │      │
  │    │          │          │之重利，並質押身分證│      │      │
  │    │          │          │影本及簽立本票1紙。 │      │      │
  ├──┼─────┼─────┼──────────┼───┼───┤
  │ 五 │99年6月間 │臺南市東區│杜書榮向被告陳吉昌借│陳吉昌│杜書榮│
  │    │          │監理站附近│款2萬元（先扣除2,000│      │      │
  │    │          │          │元，實拿18,000元），│      │      │
  │    │          │          │以10日為1期，每期每1│      │      │
  │    │          │          │萬元利息為 1,000元，│      │      │
  │    │          │          │即相當於月息30分，換│      │      │
  │    │          │          │算後為週年利率百分之│      │      │
  │    │          │          │360 之與原本顯不相當│      │      │
  │    │          │          │之重利，並質押身分證│      │      │
  │    │          │          │正本及簽立本票1紙。 │      │      │
  ├──┼─────┼─────┼──────────┼───┼───┤
  │ 六 │99年7月間 │臺南市東區│杜書榮向被告陳吉昌借│陳吉昌│杜書榮│
  │    │          │生產路台糖│款1萬元（先扣除1,000│      │      │
  │    │          │加油站附近│元，實拿9,000元）， │      │      │
  │    │          │          │以10日為1期，每期每1│      │      │
  │    │          │          │萬元利息為 1,000元，│      │      │
  │    │          │          │即相當於月息30分，換│      │      │
  │    │          │          │算後為週年利率百分之│      │      │
  │    │          │          │360 之與原本顯不相當│      │      │
  │    │          │          │之重利，並質押身分證│      │      │
  │    │          │          │正本及簽立本票1紙。 │      │      │
  └──┴─────┴─────┴──────────┴───┴───┘